【裁判字號】    97,台非,37
【裁判日期】    970221
【裁判案由】    違反槍砲彈藥刀械管制條例
【裁判全文】
最高法院刑事判決                九十七年度台非字第三七號
上  訴  人  最高法院檢察署檢察總長
被      告  甲○○
上列上訴人因被告違反槍砲彈藥刀械管制條例案件，對於台灣高
等法院中華民國八十九年四月五日第二審確定判決（八十八年度
上訴字第二七八七號，起訴案號：台灣新竹地方法院檢察署八十
六年度偵字第四九二九、五二二二、五七四九號），認為違背法
令，提起非常上訴，本院判決如下：
    主  文
上訴駁回。
    理  由
非常上訴理由稱：「按判決不適用法則或適用不當者，為違背法
令，刑事訴訟法第三百七十八條定有明文。又依民國八十六年十
一月二十四日修正前之槍砲彈藥刀械管制條例第十三條之二第三
項規定：『犯第七條至十三條之罪，於偵查或審判中自白，並供
述槍砲、彈藥、刀械之來源及去向，因而查獲或因而防止重大危
害治安事件之發生者，減輕或免除其刑』。查原判決附表四認定
：『甲○○於八十六年五月一日凌晨一時三十分許，因涉恐嚇鄧
慶和案件（恐嚇部分不另為無罪判決，詳如理由），而主動至新
竹市警察局第一分局說明，旋於同日凌晨一時五十分許，帶警至
新竹市客雅山區靈骨塔旁之電線桿附近，經警起出扣得其持有之
可發射子彈具有殺傷力之仿半自動改造手槍一支（槍枝管制編號
0000000000號，含彈匣一個）』等情。附表五亦認定
：『甲○○於八十六年五月二日晚上九時四十分許之夜間，攜帶
查禁之刀械武士刀一把，在苗栗縣頭份鎮○○路全家福鞋店前之
公共場所為警查獲後，乃於八十六年五月三日凌晨零時二十分許
，帶警至新竹縣新豐鄉鳳坑村鳳坑橋下附近草叢內，經警起出扣
得其持有之可發射子彈具有殺傷力之仿半自動改造手槍一支（槍
枝管制編號0000000000號，含彈匣一個）；又於八十
六年五月三日中午十二時許，帶警至新竹縣新豐鄉鳳坑村鳳坑橋
下附近草叢內，再度經警起出扣得其持有之可發射子彈具有殺傷
力之仿半自動改造手槍一支（槍枝管制編號000000000
0號，含彈匣一個）、改造子彈五顆（連同前開編號三扣得之改
造子彈十顆共十五顆，鑑驗時試射三顆）、玩具手槍金屬空彈殼
一個』等情。而原判決亦認定上開事實，『迭據被告甲○○於警
訊時，檢察官偵查及原審坦承不諱』（參見原判決理由壹、有罪
部分一），足見原判決附表四、五部分犯罪事實，被告已於偵、
審中自白，供述槍彈之來源及去向，並因而查獲，此部分依法自
應減輕或免除其刑。乃原判決疏未依法減輕或免除其刑，自有判
決不適用法則之違誤。案經確定，爰依刑事訴訟法第四百四十一
條、第四百四十三條提起非常上訴，以資救濟」等語。
本院按非常上訴旨在糾正法律上之錯誤，藉以統一法令之適用，
不涉及事實認定問題，故非常上訴審應以原判決確認之事實為基
礎，僅就原判決認定之犯罪事實，審核其適用法令有無違誤，如
依原判決所確認之事實及卷內證據資料觀察，其適用法則並無違
誤，即難指為違法。因之，提起非常上訴，應依原判決所確認之
事實，據以指摘該確認事實所適用之法律具有違背法令之原因，
乃當然之解釋。又民國八十六年十一月二十四日修正公布前之槍
砲彈藥刀械管制條例第十三條之二第三項減輕或免除其刑之規定
，其立法本旨在如依據犯本條例之罪者之自白，進而查獲該槍、
彈、刀械之來源供給者及所持有之槍、彈、刀械去向，或因而防
止重大危害治安事件之發生時，既能及早破獲相關之犯罪集團，
並免該槍、彈、刀械續遭持為犯罪所用，足以消彌犯罪於未然，
自有減輕或免除其刑，以鼓勵自新之必要，故犯該條例之罪者，
雖於偵查或審判中自白，若並未因而查獲該槍砲、彈藥、刀械之
來源，即與上開規定應減輕或免除其刑之要件不合，且所謂因而
查獲，係指依其自白，查得槍砲、彈藥、刀械之前手或後手，並
有具體之證明者而言。本件原確定判決確認被告甲○○於八十六
年五月一日上午一時三十分許，因涉恐嚇鄧慶和案件，而主動至
新竹市警察局第一分局說明，旋於同日上午一時五十分許，帶警
至新竹市客雅山區靈骨塔旁之電線桿附近，經警起出扣得其持有
之可發射子彈具有殺傷力之仿半自動改造手槍一支（槍枝管制編
號0000000000號，含彈匣一個）；又於八十六年五月
二日晚上九時四十分許之夜間，攜帶查禁之刀械武士刀一把，在
苗栗縣頭份鎮○○路全家福鞋店前之公共場所為警查獲後，乃於
八十六年五月三日上午零時二十分許，帶警至新竹縣新豐鄉鳳坑
村鳳坑橋下附近草叢內，經警起出扣得其持有之可發射子彈具有
殺傷力之仿半自動改造手槍一支（槍枝管制編號0000000
000號，含彈匣一個）；又於八十六年五月三日中午十二時許
，帶警至新竹縣新豐鄉鳳坑村鳳坑橋下附近草叢內，再度經警起
出扣得其持有之可發射子彈具有殺傷力之仿半自動改造手槍一支
（槍枝管制編號0000000000號，含彈匣一個）、改造
子彈五顆（連同前開編號三扣得之改造子彈十顆共十五顆，鑑驗
時試射三顆）、玩具手槍金屬空彈殼一個等情。是依原判決所確
認之事實，並無關於被告供出槍、彈來源及去向，因而查獲或防
止重大危害治安事件發生之記載。原判決未依上開規定，對被告
減輕或免除其刑，並無適用法則不當之違法。是本件非常上訴為
無理由，應予駁回。
據上論結，應依刑事訴訟法第四百四十六條，判決如主文。
中    華    民    國  九十七  年    二    月  二十一  日
                      最高法院刑事第六庭
                          審判長法官  張  淳  淙
                                法官  劉  介  民
                                法官  張  春  福
                                法官  蔡  彩  貞
                                法官  林  俊  益
      本件正本證明與原本無異
                                      書  記  官
中    華    民    國  九十七  年    二    月  二十五  日
                                                w


司法院資訊處製作；財團法人民間司法改革基金會備份。
